臺灣高雄地方法院刑事判決　　　　　　　　　　　　　　九十年度自字第一五四號
　　自　訴　人　最佳
　　法定代理人　丙○○
　　自　訴　人　乙○○
　　被　　　告　子○○
　　　　　　　　壬○○
　　右　二　人
　　選任辯護人　鍾武雄　律師
　　　　　　　　孫嘉
　　　　　　　　吳豐賓　律師
右列被告因詐欺等案件，經自訴人提起自訴，甲○判決如左：
    主  文
壬○○、子○○共同連續意圖為自己及他人不法之所有，以詐術使人將本人之物交付
，各處有期徒刑伍月，如易科罰金，均以參佰元折算壹日。
    事  實
一、壬○○、子○○分別為戊○○○○國際美容股份有限公司（下稱戊○○○○公司
    ）高雄分店之店長及顧問，基於為自己得領取業績獎金及戊○○○○公司不法所
    有之概括犯意聯絡，而為如下之詐騙行為：(一)於民國八十九年十一月底十二月初
    ，在戊○○○○高雄分店內，向顧客癸○○佯稱該公司有一塑身比賽，可內定其
    為第一名，獎金為新台幣（下同）一百萬元，且為求取得癸○○之信任，乃由與
    其等有共同犯意聯絡之戊○○○○公司副總監庚○○以評審身分與癸○○見面，
    致癸○○陷於錯誤，而為塑身比賽刷卡消費二十五萬元。(二)於九十年一月初，在
    戊○○○○高雄分店內，鼓吹顧客丁○○參加平面比賽，並向丁○○佯稱只要刷
    卡二十五萬元，即可獲得獎金五十萬元，且安排與其等有犯意聯絡之戊○○○○
    總監己○○、副總監庚○○以評審身分與丁○○見面，致丁○○陷於錯誤，總計
    刷卡二十五萬元。(三)於九十年一月四日，在戊○○○○公司高雄分店內，向顧客
    乙○○佯稱：公司現正舉辦瘦身大賽，可內定伊為第二名，可得比賽獎金六十萬
    元，惟需先購買二十萬元之明星商品云云，且為贏取乙○○之信任，乃由與其等
    有共同犯意聯絡之戊○○○○公司總監己○○以評審身分出面，向乙○○稱：「
    沒有後悔選上你」云云，致乙○○陷於錯誤，而當場刷卡二十萬元。(四)其後，二
    人復向顧客辛○○佯稱：可以內定方式參加戊○○○○公司於九十年二月份舉行
    之塑身比賽，獎金為五十萬元，惟須先刷卡購買課程，且安排與其等有共同犯意
    聯絡之庚○○與辛○○見面，致辛○○陷於錯誤，總計刷卡消費五十五萬元。
二、案經自訴人戊○○○○公司、乙○○向甲○提起自訴。
    理  由
一、訊據被告子○○、壬○○固不諱言擔任高雄分公司店長、顧問，期間顧客癸○○
    、丁○○、乙○○、辛○○於前揭時地因參加塑身比賽、平面比賽而刷卡消費之
    事實，惟均矢口否認有何詐欺犯行，辯稱：其等係依照自訴人戊○○○○公司之
    高階主管總監己○○、副總監庚○○之指示而為，且其二人僅係高雄分店之分店
    長、顧問，縱然向顧客保證可內定名次，顧客實無輕信之理，實係己○○、庚○○向顧客內定名次，顧客始深信不疑云云。經查：
  (一)前揭事實，業據自訴人乙○○於甲○調查審理中指訴：被告向伊表示如參加該活
    動可得第二名，獎金六十萬元，但伊不相信，後來因己○○南下看伊並表示沒有
    後悔選上伊，伊乃相信而刷卡二十萬元等語綦詳（見甲○卷一二四、二六頁），
    且經證人辛○○證稱：被告二人向其表示可以內定方式參加戊○○○○公司九十
    年二月間舉辦之比賽，可得獎金五十萬元，惟條件係須先消費二十五萬元，之後
    又稱如內定為第一名可得獎金一百萬元，獎金於三月份即可撥款，但條件是須再
    刷卡消費三十萬元，該段期間庚○○曾當面向其表示很好很好等語（見甲○卷一
    第九六、九七頁）、證人癸○○證稱：八十九年十一月底十二月初，被告向伊表
    示有一個塑身比賽，可內定其為第一名，獎金一百萬元，期間庚○○曾來看伊，
    之後，伊即為塑身比賽刷了二十五萬元等語（見甲○卷一第九八、九九頁）、證
    人丁○○證稱：「我是參加平面的比賽，他們說上台北的一百萬、六十萬的已經
    內定好，叫我參加三十萬平面的，刷卡十五萬就可以拿三十萬的獎金，時間在今
    年年初。某天我在膚臉時，台北總公司有人下來（不知是姓程還是姓劉的）看看
  就說可以，幫我排課程，看看就出去了，店長、顧問、美容師都有跟我講。他們
    起先說三十萬，後來說我可以參加五十萬的，條件是要先刷二十五萬元（再補十
    萬元）可以拿回二十五萬，這次也有一個來看我，情形跟上次一樣。」等語明確
    （見甲○卷一第一一四頁），被告二人亦供稱：其等向顧客介紹己○○、庚○○
    為評審老師，於己○○、庚○○向顧客說可內定時，亦在旁附和，希望客人把握
    機會等語在卷（見甲○九十年九月十日、九月二十四日審理筆錄），足認自訴人
    乙○○、證人辛○○、癸○○、丁○○所證非虛而可採信。
  (二)至證人丑○○於甲○九十一年四月十五日審理中雖證稱受被告壬○○及美容師之
    遊說參加建議書而刷卡消費二十萬元，惟其於九十年九月十日甲○審理時已明確
    證稱：當時係美容師向其表示參加建議書事前準備及拍照須用材料均會使用在其
    身上，因而刷卡消費二十萬元等語在卷，並未提及如何受被告二人詐騙情事，是
    尚難以其於九十一年四月時五日之證述而認其有受被告詐騙情事。又自訴人戊○○○○公司代理人雖屢於甲○調查審理中陳稱上開詐騙顧客行為乃被告二人行為
    ，與己○○、庚○○二人無關云云，惟查：證人己○○、庚○○二人如何向顧客
    表示可以內定名次，顧客於相信後刷卡消費之情，業據被告二人供述在卷，自訴
    人乙○○於甲○第一次訊問時亦不諱言：「之前他們是要我買下當他們的代言人
    ，可是我不願意，那天我刷下二十萬元時是因為程總來看我，說沒有後悔選上我
    ，之前他們跟我講我都不相信，是程總出來跟我講後我才相信的。」等語明確（
    見甲○卷一第二六頁），證人辛○○、癸○○、丁○○亦證稱曾於刷卡前與己○○、庚○○見面在卷，從而應足認己○○、庚○○二人亦有參與前揭詐騙顧客之
    行為，是自訴人戊○○○○公司代理人陳稱此乃被告二人行為云云，顯係迴護己○○、庚○○二人之詞而不足採信。再被告二人雖辯稱係受己○○、庚○○指示
    而為，並無詐欺故意云云，惟其既分別為高雄分店之店長、顧問，對於前揭塑身
    比賽乃係全國比賽實無從諉為不知，並有其等提出之塑身大賽廣告單一紙附卷可
    稽，則其等理應知悉該全國性之塑身比賽實無從內定，然其等仍向顧客表示可以
    內定名次，並於己○○、庚○○向顧客表示可內定名次時在旁附和希望客人把握
    機會，有詐騙意圖甚明，尚難以係受己○○、庚○○指示而為來推卸其責。綜上
    ，本件事證明確，被告二人之犯行已堪認定，應依法論科。
二、核被告二人所為，均係犯刑法第三百三十九條第一項詐欺取財罪。其二人與己○○、庚○○就前開犯行，有犯意聯絡及行為分擔，均為共同正犯。又其等先後多
    次詐欺犯行，時間緊接，方法相同，且觸犯構成要件相同之罪名，顯係基於概括
    犯意為之，應依刑法第五十六條連續犯之規定論以一罪，並依法加重其刑。再被
    告詐騙癸○○、丁○○、辛○○之犯行，與詐騙自訴人乙○○部分有連續犯之裁
    判上一罪關係，自得由甲○併予審理。爰審酌被告二人分別為店長、顧問，竟利
    用顧客之信賴而詐騙財物，對顧客造成數十萬元之財產損害，及犯罪後態度等一
    切情狀，酌情各量處如主文所示之刑。再因被告二人行為後，刑法第四十一條業
    於九十年一月十日修正公布施行，並於同年月十二日生效，依修正前之刑法第四
    十一條規定：「犯最重本刑為三年以下有期徒刑以下之刑之罪，而受六個月以下
    有期徒刑或拘役之宣告，因身體、教育、職業或家庭之關係，執行顯有困難者，
    得以一元以上三元以下折算罰金」，惟修正後之刑法第四十一條第一項規定「犯
    最重本刑為五年以下有期徒刑以下之刑之罪，而受六個月以下有期徒刑或拘役之
    宣告，因身體、教育、職業或家庭之關係或其他正當理由，執行顯有困難者，得
    以一元以上三元以下，易科罰金。但確因不執行所宣告之刑，難收矯正或難以維
    持法秩序者，不在此限」。比較上開新舊法，修正後之刑法第四十一條第一項就
    得宣告易科罰金之範圍較修正前之舊法為廣，是依刑法第二條第一項前段規定，
    本件被告所犯詐欺罪自應適用裁判時之法律即修正後之刑法第四十一條第一項規
    定宣告易科罰金之折算標準，故併諭知易科罰金之折算標準，附此敘明。
三、自訴意旨另以：被告二人以前開詐騙癸○○、丁○○、乙○○、辛○○等人消費
    之手法，違背自訴人戊○○○○公司所委託之任務，而牟取自訴人戊○○○○公
    司之業績獎金，且使自訴人戊○○○○公司之商譽遭受巨大損害，因認被告此部
    分亦涉犯刑法第三百三十九條第一項詐欺取財罪、第三百四十二條背信罪、第三
    百十三條妨害信用罪云云。按刑法第三百三十九條第一項詐欺罪之成立，以行為
    人意圖為自己或第三人不法所有，以詐術使人將本人或第三人之物交付為要件，
    而所謂以詐術使人交付，必須被詐欺人因其詐術而陷於錯誤，若其所用之方法，
    不能認為詐術，亦不致使人陷於錯誤，即不構成該罪，最高法院四十六年台上字
    第二六○號判例亦著有明文。經查：被告二人所領取之業績獎金，乃係自訴人戊○○○○公司依據高雄分店總業績扣除分店標準，超過部分每十萬元為一基數，
    再乘上其個人之基數金額而計算核撥等情，業據被告二人供述在卷，核與自訴人
    戊○○○○公司具狀所述情節相符，而癸○○、丁○○、乙○○、辛○○等人確
    實有刷卡消費一節，已如前述，足認被告二人所領取之業績獎金實係自訴人戊○○○○公司依據消費者實際消費額而統計核撥，自訴人戊○○○○公司既係依據
    顧客之消費額而計算核發業績獎金予被告，且上開顧客之消費款項亦確實均有入
    帳，則自訴人戊○○○○公司依該入帳金額核撥業績獎金予被告二人即屬依公司
    規定而為，尚難認被告二人對自訴人戊○○○○公司有何施用詐術之行為。又上
    開癸○○、丁○○、乙○○、辛○○等顧客刷卡消費之款項，均由自訴人戊○○○○公司取得，被告二人僅能依自訴人戊○○○○公司所統計之總業績扣除分店
    標準後依基數計算業績獎金，為自訴人戊○○○○公司所不否認，是被告二人可
    否領取業績獎金仍須視總業績及自訴人戊○○○○公司是否准予核發而定，並非
    顧客有消費即有業績獎金，則由上開顧客消費款項均由自訴人戊○○○○公司取
    得，即自訴人戊○○○○公司乃顧客刷卡消費之直接受益者，及自訴人戊○○○○公司對於被告二人之業績獎金是否核發存有控制權等情觀之，再參以案發當時
    對於自訴人戊○○○○公司之全省各家分店之經營負有督導管理權之己○○、庚○○對於前開詐騙顧客刷卡消費之行為均有參與一節，已如前述，應足認被告二
    人並非為自己或他人之利益而為鼓吹顧客消費之行為，是其二人所為即與背信罪
    之意圖為自己或第三人不法之利益之主觀構成要件不符，而不得以該罪相繩。再
    證人己○○、庚○○於案發當時乃自訴人戊○○○○公司之高階主管，專門負責
    督導管理各家分店一節，為被告二人供述明確，證人己○○、庚○○亦證稱當時
    全省二十四家分店服務品質控管由其二人負責在卷，當時自訴人戊○○○○公司
    負責督導全省各家分店服務管理之最高主管既為己○○、庚○○二人，則其二人
    於各家分店對顧客所為應足以代表自訴人戊○○○○公司對於各家服務業務推展
    之決策，則擔任分店長、顧問之被告二人將己○○、庚○○前揭向顧客表示可內
    定名次而鼓吹消費之行為當成自訴人戊○○○○公司之決策而為之，非無可能，
    被告二人既係受己○○、庚○○之指示而於認定以內定名次手法鼓吹顧客刷卡消
    費之方式乃公司決策之情形下而為前開行為，則其等主觀上即無何妨害公司信用
    之犯意可言。此外，甲○亦復查無其他積極證據足資審認被告二人有何自訴人戊○○○○公司所指之此部分犯行，惟依自訴人所述被害情節既認被告二人此部分
    之犯行與前揭論罪科刑之部分有連續犯、想像競合犯之裁判上一罪關係，爰不另
    為無罪之諭知。
四、至證人己○○、庚○○是否涉犯詐欺罪嫌部分，應由檢察官另行偵辦，附此敘明
    。
據上論斷，應依刑事訴訟法第三百四十三條、第二百九十九條第一項前段，刑法第二
條第一項前段、第二十八條、第五十六條、第三百三十九條第一項、第四十一條第一
項前段，罰金罰鍰提高標準條例第一條前段、第二條，判決如主文。
中      華      民      國    九十一    年      七     月     二十三    日
                                  臺灣高雄地方法院刑事第一庭
                                          法  官  黃  悅  璇
右正本證明與原本無異。
如不服本判決，應於判決送達後十日內，向甲○提出上訴狀。
                                          書記官  沈      蘊
中    華    民    國      九十一      年      七      月    二十五      日
附錄法條：
刑法第三百三十九條第一項
意圖為自己或第三人不法之所有，以詐術使人將本人或第三人之物交付者，處五年以
下有期徒刑、拘役或科或併科一千元以下罰金。
刑法第三百十三條
散布流言或以詐術損害他人之信用者，處二年以下有期徒刑、拘役或科或併科一千元
以下罰金。
